臺灣基隆地方法院基隆簡易庭小額民事判決
111年度基小字第1523號
原      告  兆豐產物保險股份有限公司

法定代理人  梁正德  
訴訟代理人  謝宇森  
複  代理人  彭政順  
被      告  陳復國  

上列當事人間損害賠償事件，本院於民國111年8月3日辯論終結
，判決如下：
    主      文
被告應給付原告新臺幣玖萬參仟捌佰零肆元，及自民國一百一十
一年七月八日起至清償日止，按週年利率百分之五計算之利息。
原告其餘之訴駁回。
訴訟費用新臺幣壹仟元，其中新臺幣玖佰參拾捌元由被告負擔，
餘由原告負擔。
本判決第一項得假執行。但被告如以新臺幣玖萬參仟捌佰零肆元
為原告預供擔保，得免為假執行。
    事實及理由
一、本件被告經合法通知，未於言詞辯論期日到場，核無民事訴
    訟法第386條各款所列情形，爰依民事訴訟法第436條之23、
    第436條第2項、第385條第1項前段之規定，准原告之聲請，
    由其一造辯論而為判決。
二、原告主張：　　
　　被告於民國110年7月29日上午9時13分左右，酒後駕駛KLJ-7
    235號車輛，途經新北市瑞芳區台2線道75.1公里處，跨越分
    向限制線以致撞擊訴外人瑞慶交通企業有限公司（下稱瑞慶
    公司）所有並由訴外人林品洋駕駛之TDG-3827號營業用小客
    車（計程車；下稱系爭車輛）。因系爭車輛已由訴外人瑞慶
    公司向原告投保車體損失險，而上開保險事故亦係發生在保
    險期間，兼之系爭車輛修復費用總計新臺幣（下同）419,44
    2元（零件361,820元；工資40,805元；塗裝16,817元），其
    中古車價之市場行情則係介於430,000元至460,000元之間，
    故可認系爭車輛已無修復實益，合致於保險契約約定之全損
    程度，是原告乃依保險契約之約定，理賠訴外人瑞慶公司10
    0,000元（因系爭車輛之保險金額僅止100,000元，故原告最
    高祇能理賠瑞慶公司100,000元；且此理賠金額，尚不足以
    填補訴外人瑞慶公司所受損害，故原告亦未取得系爭車輛報
    廢殘體之所有權，而無殘體變得價金可供抵沖）。基此，爰
    依侵權行為以及保險代位之法律關係，提起本件損害賠償之
    訴，並聲明：被告應給付原告100,000元，及自起訴狀繕本
    送達之翌日起至清償日止，按週年利率5%計算之利息。
三、被告答辯：
　　被告經本院合法通知，未於言詞辯論期日到場，亦未提出書
    狀為任何聲明及陳述。
四、本院判斷：
  ㈠查被告於110年7月29日上午9時13分左右，酒後駕駛KLJ-7235
    號營業用曳引車沿台2線道由宜蘭往基隆方向行駛，途經新
    北市瑞芳區台2線道75.1公里處，因酒後注意力下降、反應
    遲緩而未注意車前狀況，以致由後追撞訴外人林學科駕駛之
    9387-K7號自用小貨車（9387-K7號自用小貨車因而傾覆並波
    及訴外人吳榮正駕駛之AGP-5532號自用小客車），復跨越分
    向限制線並侵入對向車道，適有訴外人林品洋駕駛系爭車輛
    （搭載訴外人陳麗玲）沿對向車道駛抵該處，被告駕駛車輛
    遂與系爭車輛迎面碰撞，導致系爭車輛嚴重受損，而系爭車
    輛則為訴外人瑞慶公司所有，後員警獲報到場並就被告施以
    酒精濃度測試，被告之呼氣酒精濃度值仍達每公升0.33毫克
    （0.33mg/L）等事實，業據原告提出系爭車輛行車執照、新
    北市政府警察局道路交通事故當事人登記聯單、新北市政府
    警察局道路交通事故初步分析研判表、道路交通事故現場圖
    等件為證，並據本院職權查詢確認公路監理電子閘門紀錄暨
    向新北市政府警察局瑞芳分局函調事故資料查明屬實，有公
    路監理電子閘門查詢紙本、新北市政府警察局瑞芳分局111
    年6月30日新北警瑞交字第1113693218號函暨新北市政府警
    察局交通大隊瑞芳分隊道路交通事故現場草圖、道路交通事
    故現場圖、道路交通事故調查報告表㈠㈡、新北市政府警察局
    瑞芳分局交通分隊詢問筆錄、新北市政府警察局瑞芳分局詢
    問筆錄、調查筆錄、員警蒐證照片、道路交通事故當事人酒
    精測定紀錄表、新北市政府警察局舉發違反道路交通管理事
    件通知單、財團法人工業技術研究院呼氣酒精測試器檢定合
    格證書、新北市政府警察局道路交通事故當事人登記聯單等
    件在卷足考；兼之被告經本院合法通知，既未到庭爭執，亦
    未提出書狀表明證據或有利於己之答辯以供審酌，本院綜合
    上開證據調查結果，自堪信「被告酒後駕駛車輛疏未注意車
    前狀況，復跨越分向限制線並侵入對向車道」，即為上揭交
    通事故之肇事原因。
  ㈡按「汽車駕駛人飲用酒類或其他類似物後其吐氣所含酒精濃
    度達每公升0.15毫克（0.15mg/L）或血液中酒精濃度達0.03
    %以上者，不得駕駛車輛行駛道路。」「汽車行駛時，駕駛
    人應注意車前狀況及兩車併行之間隔，並隨時採取必要之安
    全措施。」「駕駛人駕駛汽車，…應遵守道路交通標誌、標
    線、號誌之指示…」「分向限制線，用以劃分路面成雙向車
    道，禁止車輛跨越行駛，並不得迴轉。」道路交通安全規則
    第114條第2款、第94條第3項前段、第90條第1項、道路交通
    標誌標線號誌設置規則第165條第1項訂有明文；又上開規定
    旨在保障公眾行車安全，核屬保護他人之法律，倘有違反，
    即應推定為有過失（民法第184條第2項規定參照）。本件被
    告於旨揭時、地，酒後駕駛車輛疏未注意車前狀況，復跨越
    分向限制線並侵入對向車道，從而迎面撞擊對向來車並使系
    爭車輛嚴重受損，是被告自已明確違反道路交通安全規則之
    相關規定，其有過失甚明；且被告於旨揭時、地，違反交通
    法規以致系爭車輛嚴重受損（下稱系爭車損），則被告之過
    失行為與系爭車損間，自有相當因果關係存在。第按因故意
    或過失，不法侵害他人之權利者，負損害賠償責任；汽車、
    機車或其他非依軌道行駛之動力車輛，在使用中加損害於他
    人者，駕駛人應賠償因此所生之損害，民法第184條第1項前
    段、第191條之2前段亦有明定；本件被告既有過失，其過失
    行為與系爭車損復有相當因果關係，則被告自應依法對訴外
    人瑞慶公司即系爭車輛之所有人負損害賠償之責。
  ㈢按損害賠償祇應填補被害人實際損害，保險人代位被害人請
    求損害賠償時，依保險法第53條第1項規定，如其損害額超
    過或等於保險人已給付之賠償金額，固得就其賠償之範圍，
    代位請求賠償，如其損害額小於保險人已給付之賠償金額，
    則保險人所得代位請求者，即祇以該損害額為限（最高法院
    65年台上字第2908號判例意旨、83年度台上字第806號判決
    意旨參照）。蓋保險給付請求權之發生，係以保險契約為其
    基礎；至保險人於給付保險金以後，雖得代位行使被保險人
    對於第三人之請求權，然此實係基於保險法第53條第1項之
    規定，是其二者之賠償範圍，本非必然一致，苟被保險人對
    於第三人之請求權有一定限額者，就令保險人給付之賠償金
    額已經超過此項限額，然因保險人係依保險法第53條第1項
    規定，依債權移轉之法律關係對第三人主張權利，核其所得
    請求之範圍，自仍以被保險人原得對第三人請求之額度為限
    。又物之所有人依民法第196條規定請求物被毀損所減少之
    價額，固得以修復費用為估定之標準，惟以必要者為限，即
    修理材料以新品換舊品，應予折舊（最高法院77年第9次民
    事庭會議決議參照）。本件原告主張訴外人瑞慶公司業向原
    告投保車體損失險，上開保險事故亦係發生在保險期間，兼
    之系爭車輛修復費用總計419,442元（零件361,820元；工資
    40,805元；塗裝16,817元），其中古車價之市場行情則係介
    於430,000元至460,000元之間，故可認系爭車輛已無修復實
    益，合致於保險契約約定之全損程度，故原告遂依保險契約
    之約定，理賠訴外人瑞慶公司100,000元乙情，固據原告提
    出與其主張相符之兆豐產物保險股份有限公司查核單、監
    汽（機）車各項異動登記書、廢機動車輛回收管制聯單（證
    明聯）、賠款滿意書（受款人電匯同意書）、兆豐產物保險
    股份有限公司車險理賠計算書、北都汽車股份有限公司撫遠
    服務廠估價單、權威車訊等件為證，經核無訛。惟觀諸原告
    所執「北都汽車股份有限公司撫遠服務廠估價單」之記載內
    容，首即足可推知系爭車輛客觀上並無不能修復或修復上之
    重大困難；其次，參酌系爭車輛行車執照以及公路監理電子
    閘門之紀錄，亦可知系爭車輛乃104年3月出廠，而不知其確
    切之出廠日期，故推定系爭車輛為104年3月15日出廠，是自
    104年3月15日起，至系爭事故發生日即110年7月29日止，系
    爭車輛之使用時間為6年4個月又15天，再參考行政院公布之
    固定資產耐用年數表，運輸業用客車之耐用年數為4年（財
    政部106年2月3日台財稅字第10604512060號函附之固定資產
    耐用年數表參看），依定率遞減法計算，系爭車輛之零件部
    分，每年折舊千分之四三八，但其最後一年之折舊額，加歷
    年折舊累計額，其總和不得超過該資產成本額十分之九，而
    系爭車輛之車齡已逾4年（參見前述），其零件經折舊後之
    金額低於成本十分之一，是其零件殘值應逕以成本十分之一
    計算，而為36,182元（計算式：361,820元÷10＝36,182元）
    ，從而，倘以系爭車輛「零件」經折舊後之殘值36,182元，
    加上不應計列折舊之工資40,805元、塗裝16,817元，堪認系
    爭車輛因本件車禍受損而減少之價額為93,804元（計算式：
    36,182元＋40,805元＋16,817元＝93,804元），是自客觀以言
    ，系爭車輛「修復金額」顯然未逾原告主張「全損理賠之金
    額」，因訴外人瑞慶公司所得對被告請求賠償之範圍，原祇
    以93,804元之金額為限，而無「要求被告容忍其辦理車輛報
    廢並予賠償全額車價」之法律依據，是原告依保險法第53條
    規定，本於債權移轉之法律關係對被告主張權利，自亦以訴
    外人瑞慶公司原僅得對被告請求之額度即93,804元為限；至
    於原告認系爭車輛已達保險契約約定全損之程度，而予全額
    理賠並就系爭車輛辦理報廢，則係原告與訴外人瑞慶公司本
    於保險契約所衍生之另事，被告並「無」受此約定拘束之法
    律義務。
五、綜上，原告基於侵權行為及保險代位求償之法律關係，請求
    被告給付93,804元，及自起訴狀繕本送達翌日即111年7月8
    日起至清償日止，按週年利率5%計算之利息，為有理由，應
    予准許；至逾上開金額之請求，於法無據，為無理由，應予
    駁回。
六、本件第一審裁判費為1,000元，此外核無其他訴訟費用之支
    出，是本件訴訟費用額確定為1,000元，爰依職權確定前開
    訴訟費用由兩造按其勝敗比例負擔。
七、本判決係適用小額訴訟程序所為被告敗訴之判決，依民事訴
    訟法第436條之20之規定，應依職權宣告假執行，爰依職權
    宣告之，併酌情宣告被告預供相當之擔保金額後，得免為假
    執行。
中　　華　　民　　國　　111 　年　　8 　　月　　3 　　日
                  基隆簡易庭法  官  王慧惠  
以上正本係照原本作成。　　　　　　　　　
對於本件判決如有不服，應於收受送達後20日內向本院提出上訴
書狀，上訴於本院合議庭，並按他造當事人之人數附具繕本。
當事人之上訴，非以判決違背法令為理由不得為之，上訴狀應記
載上訴理由，表明下列各款事項：
㈠原判決所違背之法令及其具體內容。
㈡依訴訟資料可認為原判決有違背法令之具體事實。
如委任律師提起上訴者，應一併繳納上訴審裁判費。
中　　華　　民　　國　　111 　年　　8 　　月　　3 　　日
                            書記官  張景欣